【裁判字號】    95,訴,1239
【裁判日期】    951214
【裁判案由】    毒品危害防制條例
【裁判全文】
臺灣桃園地方法院刑事判決              95年度訴字第1239號
公  訴  人  台灣桃園地方法院檢察署檢察官
被      告  己○○
選任辯護人  李韶生律師
被      告  乙○○
指定辯護人  本院公設辯護人  戊○○
上列被告因毒品危害防制條例案件，經檢察官提起公訴（94年度
偵字第14809 號），本院判決如下：
    主  文
己○○連續販賣第三級毒品，處有期徒刑年。扣案如附表一所
示之第三級毒品愷他命、如附表二所示之物，均沒收之；如附表
三所示販賣第三級毒品所得新臺幣貳佰零柒萬柒仟壹佰元沒收，
如全部或一部不能沒收時，以其財產抵償之。
己○○被訴持有第二級毒品部分無罪。
乙○○連續幫助販賣第三級毒品，處有期徒刑壹年拾月。緩刑肆
年。
    事  實
一、己○○明知愷他命（Ketamine）業經公告列為毒品危害防制
    條例第2 條第2 項第3 款所規定之第三級毒品，不得販賣，
    竟基於販賣第三級毒品以營利之概括犯意，自民國94年5 月
    12日（起訴書略載為94年5 月中旬）起至同年8 月10日止，
    以綽號「茶壺」之成年男子所提供之門號0000000000號，作
    為2 人間聯絡工具，以每100 公克新臺幣（以下同）8 萬元
    之代價，向「茶壺」販入數量不詳之第三級毒品愷他命，再
    以小型夾鏈袋分裝後，即在其位於桃園縣桃園市○○街6 號
    1 2 樓之3 租屋處樓下、同縣市○○路某處之「獅子王舞廳
    」內，以每包含袋毛重0.7 公克800 元至1,000 元之售價，
    連續販賣第三級毒品愷他命予姓名年籍不詳綽號「阿茂」、
    「芽芽」、「進」、「阿南」等及其他姓名年籍不詳之成年
    人，並獲取如附表三所示之價金，以此方式販賣第三級毒品
    愷他命既遂予姓名年籍不詳綽號「阿茂」、「芽芽」、「進
    」、「阿南」等及其他姓名年籍不詳之成年人以牟利。而乙○○為己○○之同居女友，其明知己○○從事販賣第三級毒
    品愷他命，且亦明知愷他命業經公告列為毒品危害防制條例
    第2 條第2 項第3 款所規定之第三級毒品，不得販賣，詎仍
    基於幫助之犯意，自94年5 月25日起至同年8 月10日止，依
    己○○之指示，協助其紀錄販賣愷他命之進銷帳。嗣於同年
    8 月12日，因警方至桃園縣桃園市○○路某處「獅子王舞廳
    」查緝他案，得知在桃園縣桃園市○○街與中山路口，有第
    二級毒品MDMA販賣者出沒之線報；於同日凌晨1 時30分許，
    警員丁○○、甲○○等人前往該處時，適見己○○站在該路
    口，丁○○遂上前對之施以盤查，己○○隨即主動帶同警方
    前往其在桃園縣桃園市○○街6 號12樓之3 之租屋處，提出
    第三級毒品愷他命3 包（其中1 包實稱毛重101.22公克，另
    2 包合計實稱毛重203.62公克）、其所有供販賣愷他命所用
    之NOKIA 廠牌行動電話機具1 支（內插門號0000000000行動
    電話SIM 卡）、每日營收帳簿1 本、帳目本1 本，其所有預
    備供販賣第三級毒品愷他命所用之分裝空袋5 包、分裝空罐
    1 大包、空罐用塑膠蓋1 大包等物扣案，及與本案無關之
    ANTECH廠牌之行動電話機具1 支（內插0000000000行動電話
    門號SIM 卡），而在該管公務員未發覺其犯罪前，供出上情
    ，自首犯罪，並接受裁判；而乙○○在己○○帶同警方進入
    其上址租屋處前，於該址樓梯間處，適遇警甲○○盤查，即
    在該管公務員未發覺其犯罪前，交出手持之帳目紀錄單2 紙
    ，並主動供出協助己○○紀錄販賣愷他命之上情，而自首犯
    罪，接受裁判。
二、案經己○○、乙○○自首，經由桃園縣政府警察局移送臺灣
    桃園地方法院檢察署檢察官偵查起訴。
    理  由
壹、有罪部分：
一、上開犯罪事實，業據被告己○○、乙○○於警詢、檢察官訊
    問、本院準備程序及審理中迭次坦認不諱（見偵查卷第9 至
    15、18至21、48至51、94、100 、146 至148 頁，本院卷第
    26 、90 、91頁），而被告己○○所涉之上開販賣愷他命犯
    行，亦經同案被告乙○○於偵查中具結證述屬實（見偵查卷
    第50 、51 頁），此外，並有不明白粉3 包、分裝空袋5 包
    、NOKI A廠牌行動電話機具（內插門號0000000000行動電話
    SIM 卡）、每日營收帳簿1 本、帳目本1 本、分裝空罐1 大
    包、空罐用塑膠蓋1 大包、帳目紀錄單2 紙扣案可證，而扣
    案之不明白粉3 包，經送鑑定結果，內有第三級毒品愷他命
    成分（驗餘實稱毛重合計304.76公克），此有行政院衛生署
    管制藥品管理局94年10月14日管檢字第0940009345號函及所
    附之檢驗成績書1 紙附卷可參（見偵查卷第91、9 頁），足
    徵被告己○○、乙○○上揭具任意性之自白核與事實相符，
    而屬可信。而據被告己○○自承係以每100 公克8 萬元之代
    價販入，再以每包含袋毛重0.7 公克800 元至1,000 元之價
    格售出等情，已如前述，其售出高出買入之金額，自有賺取
    價差之營利意圖，且按販賣第三級毒品愷他命係違法行為，
    非可公然為之，亦無公定之價格，不論任何包裝，均可任意
    分裝增減分量，而每次買賣之價量，亦可能隨時依雙方間之
    關係深淺、資力、需求量及對行情之認知、來源是否充裕、
    查緝是否嚴緊，購買者被查獲時供述購買對象之可能性風險
    之評估等，因而異其標準，並機動調整，非可一概而論，而
    販賣之人從價差或量差中牟利方式雖異，惟其意圖營利之非
    法販賣行為則一，且被告己○○與購毒之姓名年籍不詳綽號
    「阿茂」、「阿南」、「芽芽」、「進」等及其他姓名年籍
    不詳之成年人間並非親故至交，更無甘冒重刑，一再為其等
    無償取得愷他命之理。被告己○○確有從中賺取買賣差價牟
    利之意圖及事實。再依被告己○○於警詢及本院審理時供陳
    ：偵查卷第28至30頁帳目紀錄單、每日營收帳簿內頁影本上
    記載之數字係指其販售愷他命之出貨價格，而「未收」係指
    出貨後尚未收取之貨款，另「阿南寄2000」該筆係阿南私下
    寄放之財物，「進126,000 」係愷他命出貨後與伊私房錢混
    在一起之金額，其中愷他命扣除成本後之盈餘金額約有4 、
    5 千元等語（見偵查卷第12頁、本院卷第94頁），因無從證
    明被告己○○確有收取註記「未收」之款項，亦無從證明「
    阿南寄2000」該筆財物與販賣毒品交易有關，及「進
    126,000 」該筆愷他命成本及被告摻混計算之私房錢數額為
    何，依「罪證有疑，利歸被告」之原則，
    本件被告己○○販毒所得應予扣除註記「未收」之款項、「
    阿南寄2000」之數額，另「進12 6,00 0 」該筆中毒品交易
    數額則以被告己○○自承之毒品交易最低數額4 千元計算，
    附此敘明。另被告乙○○明知被告己○○販賣他人愷他命，
    仍依被告己○○之要求，依其指示代為紀錄毒品之進銷帳，
    自有幫助之犯意。綜上所述，本件事證明確，被告己○○、
    乙○○犯行均堪認定，應依法論科。
二、按行為後，法律有變更者，適用行為時之法律。但行為後之
    法律有利於行為人者，適用最有利於行為人之法律，現行刑
    法第2 條第1 項定有明文。本件被告己○○、乙○○行為後
    ，刑法第56條關於連續犯之規定業於94年2 月2 日修正刪除
    ，於95年7 月1 日生效，同時並修正刑法第30條、第62條等
    規定，此等修正均已影響行為人之實質刑罰法律效果，自屬
    刑法第2 條之「法律變更」，應依刑法第2 條第1 項之規定
    比較新舊法對於行為人有利或不利之狀況而定適用之法律：
    (一)依修正前之規定，出於概括犯意之獨立數行為間，因其犯
    意同一，所犯罪名相同，為連續犯之裁判上一罪，應依修正
    前刑法第56條規定論以一罪，並加重其刑，惟依修正後之規
    定，因已刪除連續犯之規定，則對各獨立之數行為，即應以
    數罪併罰論處。查本件被告己○○於刑法修正施行前所犯之
    多次販賣第三級毒品愷他命之犯行，及被告乙○○所犯多次
    幫助販賣第三級毒品愷他命之犯行，均時間緊接，觸犯構成
    要件相同之罪名，顯然出於概括犯意反覆為之，依修正施行
    前刑法第56條之規定，均為連續犯，各應僅論以一罪，並得
    加重其刑至二分之一，然依修正施行後之刑法，已刪除連續
    犯之規定，原則上即應論處數個販賣第三級毒品罪、幫助販
    賣第三級毒品罪。(二)修正前刑法第30條規定：「幫助他人犯
    罪者，為從犯。雖他人不知幫助之情者一同從犯之處罰，得
    按正犯之刑減輕之」；而修正後刑法第30條規定：「幫助他
    人實行犯罪行為者，為幫助犯。雖他人不知幫助之情者，亦
    同。幫助犯之處罰，得按正犯之刑減輕之」，修正後刑法第
    30條將修正前刑法第30條所稱「從犯」修正為「幫助犯」，
    其他則無修正。(三)修正前刑法第62條規定：「對於未發覺之
    罪自首而受裁判者，減輕其刑。但有特別規定者，依其規定
    」，係採必減主義，而修正後刑法第62條規定：「對於未發
    覺之罪自首而受裁判者，得減輕其刑。但有特別規定者，依
    其規定」，則係視情況決定是否減輕其刑，依最高法院95年
    第8 次刑事庭會議決議之意旨，犯罪及自首均在新法施行前
    者，新法施行後，應依刑法第2 條第1 項之規定，適用最有
    利於行為人之法律，經比較後，以修正前自首之法律效果「
    必減其刑」較有利於被告。綜合比較上開修正前、後之規定
    ，修正後之規定並無較有利被告，依修正後刑法第2 條第1
    項前段之規定，本件自應一體適用修正前之上開規定。至於
    沒收乃屬從刑，基於主從不可分之原則，從刑乃附屬於主刑
    ，參諸最高法院95年度第8 次刑事庭會議決議之意旨，從刑
    應依主刑所適用之法律，並無比較新舊法之適用，故本件關
    於沒收供犯罪所用之物之規定，應一體適用修正前刑法第38
    條第1 項第1 款之規定，併予敘明。
三、核被告己○○所為，係犯毒品危害防制條例第4 條第3 項之
    販賣第三級毒品既遂罪；被告乙○○所為，係犯刑法第30條
    第1 項、毒品危害防制條例第4 條第3 項之幫助販賣第三級
    毒品罪。被告己○○多次販賣第三級毒品及被告乙○○多次
    幫助被告己○○販賣第三級毒品犯行，均時間緊接，犯罪構
    成要件相同，顯係出於概括犯意為之，均屬連續犯，應分別
    依修正前刑法第56條規定，論以連續販賣第三級毒品罪及連
    續幫助販賣第三級毒品罪，並均加重其刑。被告乙○○於起
    訴書所載94年6 月初某日前，自94年5 月25日起即有多次幫
    助販賣犯行，雖未據起訴，但此部分與起訴論罪之事實，有
    連續犯之裁判上一罪關係，屬於裁判上一罪，本院自得併予
    審判，附此敘明。被告乙○○為幫助犯，應依修正前刑法第
    30 條 第2 項規定減輕其刑，並先加後減之。而查被告己○○、乙○○於實施犯罪後，於該管公務員未發覺前，即向警
    員丁○○、甲○○自首犯罪，業據被告於警詢中敘述明確（
    見偵查卷第9 至10、19頁），復經證人甲○○於本院審理時
    結證稱：伊接獲情資到場，僅知那附近有人販賣毒品，並不
    知犯嫌特徵、人數、性別，更不知被告己○○、乙○○販賣
    或持有毒品之行為，伊同事丁○○上前盤問被告己○○時，
    被告己○○正與他人交談，但該人見警到場便即跑走，伊不
    知被告己○○與該人之交談內容，而伊亦無法確定被告己○○有販毒行為，扣案毒品係被告己○○主動交出，被告己○○主動承認有販賣第三級毒品愷他命，而被告乙○○交出帳
    目紀錄單時主動表明其幫被告己○○記帳一情，並解釋帳目
    紀錄單上之數量對象，若非被告乙○○之主動告知，伊不會
    知悉帳目紀錄單之記載意義，當時也無任何可疑跡證指向被
    告乙○○涉嫌毒品販賣等語（見本院卷第54至63頁）；核與
    證人丁○○於本院審理時結證：伊在桃園縣桃園市○○街與
    中山路口發現被告己○○後，伊即上前盤問，但在被告己○○身上並無發現不法或可疑之物品，後來被告己○○主動供
    出有毒品並帶伊至桃園縣桃園市○○街6 號12樓之3 處拿出
    毒品，於被告己○○交出毒品之前，伊不知被告己○○有販
    毒之事，亦不知被告己○○有共犯等語相符（見本院卷第83
    至85 頁） ，是被告己○○、乙○○確係於犯罪後，在該管
    公務員發覺前，向警方自首犯罪，並接受裁判，應依修正前
    刑法第62條前段規定，減輕其刑，並就被告己○○部分先加
    後減之，就被告乙○○部分再遞減其刑。爰審酌被告2 人均
    明知愷他命業經公告列為第三級毒品，被告己○○仍販賣第
    三級毒品，而被告乙○○幫助販賣之，渠等行為危害國民身
    體健康及社會風氣，被告之生活狀況、品行、智識程度、販
    賣之次數、所得利益犯罪暨所生之危害，及犯罪後坦承犯行
    等一切情狀，分別量處如主文所示之刑，以資懲儆。末查，
    刑法第74條緩刑之規定固亦於94年2 月2 日修正，於95年7
    月1 日施行生效。惟按，犯罪在新法施行前，新法施行後，
    緩刑之宣告，應適用新法第74條規定，最高法院95年度第8
    次刑事庭會議意旨參照，是緩刑之規定，應逕適用修正後之
    規定，並無比較新舊法。經查，被告乙○○前曾因賭博案件
    ，經本院以86年度易字第4840號判處有期徒刑3 月，於87年
    1 月8 日確定，並於87年2 月11日易科罰金執行完畢，其於
    有期徒刑執行完畢後，5 年以內未曾因故意犯罪受有期徒刑
    以上徒刑之宣告，此有臺灣高等法院被告前案紀錄表1 件在
    卷可按，其因一時失慮，致罹刑典，且坦承犯行，審其經此
    教訓，應能知所警惕，而無再犯之虞，本院認其所受之刑之
    宣告以暫不執行為適當，爰併諭知緩刑如主文所示，用啟自
    新。又按毒品危害防制條例第2 條第2 項規定，毒品依其成
    癮性、濫用性及對社會危害性分為4 級，並就製造、運輸、
    販賣、意圖販賣而持有、以非法方法使人施用、引誘他人施
    用及轉讓不同品項之毒品等行為，分別定其處罰。至施用或
    持有第三、四級毒品，因其可罰性較低，故未設處罰之規定
    ，僅就施用及持有第一、二級毒品科以刑罰。惟鑑於第三、
    四級毒品均係管制藥品，特於同條例第11條之1 明定無正當
    理由，不得擅自持有；第18條第1 項後段復規定查獲之第三
    、四級毒品，無正當理由而擅自持有者，沒入銷燬之。從而
    ，依同條例第18條第一項後段應沒入銷燬之毒品，專指查獲
    施用、持有第三、四級毒品而言；倘係查獲製造、運輸、販
    賣、意圖販賣而持有、以非法方法使人施用、引誘他人施用
    或轉讓第三、四級毒品，既屬同條例相關法條明文規定處罰
    之犯罪行為，即非該條項應依行政程序沒入銷燬之範圍。又
    同條例第19條第1 項所定「供犯罪所用或因犯罪所得之物」
    ，係指犯同條例第4 條至第9 條、第12條、第13條或第14條
    第1 項、第2 項之罪所用或所得之物，不包括毒品本身在內
    ，是尚不得援用此項規定為第三、四級毒品之沒收依據。以
    犯第4 條第3 項販賣第三級毒品罪為例，第三級毒品本身為
    其販賣之標的，非屬供「販賣第三級毒品所用之物」；必係
    遂行販賣該毒品使用之物，始屬「供犯罪（犯第4 條第3 項
    之販賣第三級毒品罪）所用之物」，其理至明。又同條例對
    於查獲之製造、運輸、販賣、意圖販賣而持有、以非法方法
    使人施用、引誘他人施用及轉讓第三、四級毒品之沒收，並
    無特別規定，如其行為已構成犯罪，則該毒品即屬不受法律
    保護之違禁物，應回歸刑法之適用，依刑法第38條第1 項第
    1 款之規定沒收之，最高法院95年度台上字第5252號著有判
    決可資參照。查本件扣案如附表一所示之第三級毒品愷他命
    （驗餘實稱毛重304.76公克），為被告己○○遂行本件販賣
    第三級毒品犯罪之標的，應依修正前刑法第38條第1 項第1
    款規定沒收之；又附表二編號(二)愷他命毒品之「外包裝」3
    只，既係用於包裹毒品，防其裸露、潮濕，便於攜帶販賣，
    亦為被告己○○所有供販賣第三級毒品所用之物，應依毒品
    危害防制條例第19條第1 項前段之規定宣告沒收。扣案如附
    表二編號(三)行動電話1 具（上揭門號0000000000行動電話
    SIM 卡為丙○○所提供，非屬被告所有之物，不在沒收之列
    ），為被告所有供本件聯絡販毒所用之物，及扣案如附表二
    編號(四)之每日營收帳簿1 本、編號(五)帳目本1 本、編號(八)帳
    目紀錄單2 紙，亦均屬被告己○○所有供本件販賣第三級毒
    品愷他命所用之物，均應依同條例第19條第1 項前段規定宣
    告沒收之。附表二編號(一)分裝空袋5 包、編號(六)分裝空罐1
    大包、編號(七)空罐用塑膠蓋1 大包則係被告己○○所有預備
    供販賣第三級毒品愷他命所用之物，業據被告於本院審理時
    供述在卷（見本院卷第89、91頁），應依修正前刑法第38條
    第1 項第2 款為沒收之宣告。至扣案之ANTECH廠牌之行動電
    話機具1 支（內插0000 000000 行動電話SIM 卡），被告己○○於審理時堅稱並無作為毒品交易聯絡之用，僅係伊平日
    使用工具等語（見本院卷第90頁），尚難證明係被告販賣毒
    品所用之物，爰不另為沒收之宣告。又被告己○○販毒所得
    之價金2,077,100 元雖未扣案，仍應依毒品危害防制條例第
    19 條 第1 項之規定，諭知沒收，如全部或一部不能沒收時
    ，以其財產抵償之。末按共同正犯因相互間利用他方之行為
    ，以遂行其犯意之實現，本於責任共同之原則，有關從刑之
    沒收部分，雖他共同正犯所有供犯罪所用之物，亦應於其本
    身所處主刑之後，併為沒收之諭知，幫助犯則僅對犯罪構成
    要件以外之行為為加工，且無共同犯罪之意思，自不適用該
    責任共同之原則，對於正犯所有供犯罪所用或因犯罪所得之
    物，勿庸併為沒收之宣告（最高法院86年度台上字第6278號
    判決參照），查本件扣案如附表一所示之愷他命、附表二所
    示之物、附表三所示之販賣毒品所得，均非被告乙○○所有
    ，其中附表二編號(八)之帳目紀錄單雖係供被告乙○○犯本案
    幫助犯罪所用之物，本院仍毋庸另予宣告沒收。
四、公訴意旨另敘及被告己○○除前開論罪科刑之犯罪事實外，
    尚有於94年8 月11日、12日多次販賣第二級毒品愷他命犯行
    ，惟遍查偵查全卷，並無此部分犯行之證據，且為被告己○○堅詞否認，此部分犯罪尚屬不能證明，惟公訴人認此部分
    犯行與前開論罪科刑部分，有連續犯之裁判上一罪關係，爰
    不另為無罪之諭知，併此指明。
貳、無罪部分：
一、公訴意旨略以：己○○明知MDMA（俗稱快樂丸、搖頭丸）為
    毒品危害防制條例第所明定之第二級毒品，不得持有，竟於
    94 年8月9 日晚間某時，在桃園縣桃園市○○街6 號12樓之
    3 租屋處，收受綽號「茶壺」所交付之MDMA5 包，總計511
    顆而持有之。嗣於前揭時地，為警查獲，扣得該批MDMA，因
    認被告己○○涉犯毒品危害防制條例第11條第2 項持有第二
    級毒品罪嫌云云。
二、按犯罪事實應依證據認定之，無證據不得認定犯罪事實；不
    能證明被告犯罪者，應諭知無罪之判決，刑事訴訟法第154
    條第2 項、第301 條第1 項分別定有明文。而事實之認定應
    憑證據，如未能發現相當證據，或證據不足以證明，自不能
    以推測或擬制之方法，為裁判基礎；且認定犯罪事實所憑之
    證據，雖不以直接證據為限，間接證據亦包括在內，然而無
    論直接證據或間接證據，其為訴訟上之證明，須於通常一般
    之人均不致有所懷疑，而得確信其為真實之程度者，始得據
    為有罪之認定，倘其證明尚未達到此一程度，而有合理之懷
    疑存在，致無從使事實審法院得有罪之確信時，即應由法院
    為諭知被告無罪之判決，其以情況證據（即間接證據）斷罪
    時，尤須基於該證據在直接關係上所可證明之他項情況事實
    ，本乎推理作用足以確證被告有罪，方為合法，不得徒憑主
    觀上之推想，將一般經驗上有利被告之其他合理情況逕予排
    除，最高法院32年上字第67號、40年台上字第86號、76年台
    上字第4986號分別著有判例可資參照。
三、公訴人認被告涉犯上開罪嫌，無非係以：
  (一)被告於警詢、偵查中供述其持有扣案毒品第二級毒品MDMA一
    節。
  (二)扣案之第二級毒品MDMA511顆。
  (三)行政院衛生署管制藥品管理局94年10月14日管檢字第094000
    9345號檢驗成績書1 紙等物，資為論據。
四、惟訊據被告己○○堅詞否認有持有第二級毒品MDMA之犯行，
    辯稱：扣案之第二級毒品MDMA係綽號「茶壺」之人所寄放，
    「茶壺」說當日有事去找朋友，帶著那包「東西」並不方便
    ，故要寄放伊處，「茶壺」並未提及那包「東西」是什麼，
    而其外包裝用包裝紙包起來，伊未刻意去摸，伊尚以為係愷
    他命，不知實係MDMA，直至警察來時，伊將愷他命連同這包
    東西一起主動交給警方，警察詢以其內何物，伊始將之打開
    等語（見本院卷第26、95、96頁）。
五、經查：扣案之不明藥丸511 顆，經送行政院衛生署管制藥品
    管理局鑑驗結果，均檢出第二級毒品MDMA成分，有行政院衛
    生署管制藥品管理局94年10月12日管檢字第0940009345號檢
    驗成績書1 紙在卷可考，此固足徵被告客觀上確係持有扣案
    之第二級毒品MDMA，然查關於持有第二級毒品MDMA之故意，
    屬犯罪成立之主觀要件，在訴訟上應依積極證據而為嚴格之
    證明。前述扣案毒品第二級毒品MDMA雖在被告持有之狀態下
    查獲，但僅以其持有之客觀狀態，並非必可推知其持有之主
    觀認知，不得僅因單純持有毒品而率行臆測行為人主觀上就
    其所持有之物必有完全無誤之認知。而被告己○○於警詢中
    供承：扣案之MDMA非伊所有，係綽號「茶壺」之男子於前兩
    日以油紙包裝不知何物之東西寄放伊處，此包東西「茶壺」
    拿給伊時就已包裝好，外觀上無從得知係MDMA，此期間伊皆
    未打開過，伊亦無販賣過MDMA給他人等語（見偵查卷第13、
    14、147 頁）；於檢察官訊問時供稱：「茶壺」寄放那包東
    西時，伊以為係愷他命，不知係MDMA 等 語（見偵查卷第48
    頁）；參以證人甲○○於本院審理時結證稱：被告己○○當
    時陳述其不知廣告紙內所包係MDMA，而其所述與伊現場發覺
    之情況相符，故伊即未再追問，當初被告己○○將扣案之
    MDMA交給伊時，其狀態係以廣告紙包覆，從外觀無法看見其
    內物品，當時係被告己○○說要主動拿出愷他命，始拿出這
    包東西，被告己○○拿出扣案之MDMA時，並未說是拿MDMA，
    而係說要拿愷他命等語（見本院卷第56、57、59頁），可見
    查獲當時扣案之MDMA猶係以廣告紙包裝，且其包裝情況已達
    具查緝毒品經驗之警察猶難判斷或知悉其內係MDMA之程度，
    而此廣告紙經本院當庭勘驗結果，已有2張B4 格式紙張大小
    一情，有本院勘驗筆錄在卷可稽（見本院卷第56頁），是以
    之包覆扣案之MDMA，外觀上確有相當遮蔽掩飾之效果。而公
    訴人迄至本院言詞辯論終結前，均未能舉證被告己○○曾有
    打開該外包裝廣告紙而知悉其內為MD MA 之事實，準此，被
    告己○○雖經查獲客觀上持有扣案之第二級毒品MDMA，惟其
    主觀上是否知悉其所持有之物乃第二級毒品MDMA，實非無疑
    。另參以本案查緝之過程，原係被告己○○主動向警供出持
    有及販賣第三級毒品愷他命之事實，並連同裹覆於廣告紙內
    之本案MDMA與其所持有之愷他命同時提出扣案，果被告己○○明知廣告紙內裹覆者乃MDMA而非愷他命，其既否認持有MD
    MA之犯行，豈有任意將之提出於警察而自陷不利之理？又豈
    有歷經偵、審對於較重之販賣第三級毒品愷他命罪一再坦認
    不諱，卻要另對較輕之持有第二級毒品MDMA罪堅詞否認知情
    ，而不同邀自首減刑寬典之理？實難僅因被告己○○客觀上
    持有MDMA，即以擬制推測其主觀上確係知情。況被告己○○
    於查獲後，警方曾採集其尿液送驗，檢驗結果發現其尿液中
    呈第二級毒品MDMA之陰性反應，有桃園縣政府警察局被採尿
    人姓名編號對照表、臺灣尖端生技醫藥股份有限公司濫用藥
    物檢驗報告各1 紙在卷可稽（見偵查卷第35、77頁），而扣
    案之帳目紀錄單上，亦無任何關於MDMA之記載，被告己○○
    復自承其所販賣之愷他命毒品來源係「茶壺」，且卷內證據
    亦僅能證明渠與「茶壺」間僅有愷他命之交易往來，則渠以
    為「茶壺」託其代管之物乃第三級毒品愷他命，而非第二級
    毒品MDMA，即非無此可能，是被告己○○上開所辯，尚非不
    可採信。檢察官以被告己○○持有MDMA之客觀狀態，即遽認
    其主觀上亦應有持有MDMA之故意，尚嫌率斷。
六、綜上，被告己○○雖持有上開MDMA，然其於持有MDMA之期間
    ，主觀上並未認知係第二級毒品MDMA，公訴人援引之諸此情
    況證據，顯不足證明被告己○○於客觀上持有上開MDMA之期
    間，係基於持有第二級毒品MDMA之主觀犯意，公訴意旨所憑
    事證尚無從形成被告己○○有持有第二級毒品MDM 主觀犯意
    之確信，自屬不能證明被告有此部分之持有第二級毒品MDMA
    之行為，此外，本院復查無其他積極證據足資認定被告己○○有持有第二級毒品MDMA之主觀故意，至被告己○○固自承
    以為所持有者乃第三級毒品愷他命等語，已如前述，然單純
    持有第三級毒品愷他命乃屬不罰之行為，是依「所犯重於所
    知，從其所知」之法理，應為被告無罪之諭知。
據上論斷，應依刑事訴訟法第299 條第1 項前段、第301 條第1
項，毒品危害防制條例第4 條第3 項、第19條第1 項，修正後刑
法第2 條第1 項前段，修正前刑法第11條前段、第30條第1 項、
第56條、第62條前段、第38條第1 項第1 款、第2 款，判決如主
文。
本案經檢察官嵇珮晶到庭執行職務。
中    華    民    國    95    年    12    月    14    日
                  刑事第九庭審判長法  官  何信慶
                                  法  官  何燕蓉
                                  法  官  蘇琬能
以上正本證明與原本無異。
如不服本判決，應於判決送達後10日內向本院提出上訴狀（應附
繕本），上訴於臺灣高等法院。
                                  書記官  邱飛鳴
中    華    民    國    95    年    12    月    15    日
附表一
┌───┬──────────────┬───────────┐
│編號  │第三級毒品愷他命            │應沒收之第三級毒品愷他│
│      │                            │命                    │
├───┼──────────────┼───────────┤
│(一)    │驗前實稱毛重101.22公克      │合計驗餘實稱毛重304.76│
├───┼──────────────┤公克（惟應扣除外包裝塑│
│(二)    │驗前實稱毛重203.62公克      │膠袋3 只）            │
└───┴──────────────┴───────────┘
附表二
┌───┬────────────────────┐
│編號  │應沒收之物品名稱                        │
├───┼────────────────────┤
│(一)    │分裝空袋5 包                            │
├───┼────────────────────┤
│(二)    │扣案之愷他命毒品外包裝塑膠袋3 只        │
├───┼────────────────────┤
│(三)    │NOKIA 廠牌行動電話機具（不含其內插之門號│
│      │0000000000行動電話SIM卡）               │
├───┼────────────────────┤
│(四)    │每日營收帳簿1 本                        │
├───┼────────────────────┤
│(五)    │帳目本1 本                              │
├───┼────────────────────┤
│(六)    │分裝空罐1 大包                          │
├───┼────────────────────┤
│(七)    │空罐用塑膠蓋1 大包                      │
├───┼────────────────────┤
│(八)    │帳目紀錄單2 紙                          │
└───┴────────────────────┘
附表三
┌──┬───────────┬─────────┐
│日期│販賣第三級毒品愷他命所│備註              │
│94年│得價金（單位：新臺幣）│                  │
├──┼───────────┼─────────┤
│5月 │4萬元                 │以每包800 元之價格│
│12  │                      │販賣愷他命50包予真│
│日  │                      │實姓名不詳綽號「阿│
│    │                      │茂」之成年人      │
├──┼───────────┼─────────┤
│5月2│4,000元               │                  │
│5日 │                      │                  │
├──┼───────────┼─────────┤
│同上│6,500元               │                  │
├──┼───────────┼─────────┤
│同上│2,600元               │                  │
├──┼───────────┼─────────┤
│同上│20,000元              │尚未收取          │
├──┼───────────┼─────────┤
│5 月│4,900元               │販賣第三級毒品愷他│
│26日│                      │命予真實姓名不詳綽│
│    │                      │號「芽芽」之成年人│
│    │                      │，惟尚未收取。    │
├──┼───────────┼─────────┤
│同上│4,000元               │販賣第三級毒品愷他│
│    │                      │命予真實姓名不詳綽│
│    │                      │號「進」之成年人  │
│    │                      │，雖帳目紀錄單記載│
│    │                      │「進126,000 」，惟│
│    │                      │被告己○○供承該金│
│    │                      │額係與其私房錢摻混│
│    │                      │計算，其販毒盈餘約│
│    │                      │4 、5 千元等語（見│
│    │                      │偵查卷第12頁），而│
│    │                      │卷內又無足以計算被│
│    │                      │告該次販毒之成本如│
│    │                      │何之憑據，依罪疑為│
│    │                      │輕原則，就被告曾志│
│    │                      │強此次販毒所得應為│
│    │                      │最有利於之4,000 元│
│    │                      │計算。            │
├──┼───────────┼─────────┤
│6 月│60,000元              │                  │
│9 日│                      │                  │
├──┼───────────┼─────────┤
│6 月│150,000元             │                  │
│12日│                      │                  │
├──┼───────────┼─────────┤
│6 月│255,000元             │                  │
│19日│                      │                  │
├──┼───────────┼─────────┤
│6 月│130,000元             │                  │
│26日│                      │                  │
├──┼───────────┼─────────┤
│7 月│150,000元             │                  │
│3 日│                      │                  │
├──┼───────────┼─────────┤
│7 月│150,000元             │                  │
│7 日│                      │                  │
├──┼───────────┼─────────┤
│7 月│125,000元             │                  │
│10日│                      │                  │
├──┼───────────┼─────────┤
│7 月│100,000元             │                  │
│17日│                      │                  │
├──┼───────────┼─────────┤
│7 月│100,000元             │                  │
│24日│                      │                  │
├──┼───────────┼─────────┤
│7 月│200,000元             │                  │
│31日│                      │                  │
├──┼───────────┼─────────┤
│8 月│80,000元              │                  │
│2 日│                      │                  │
├──┼───────────┼─────────┤
│8 月│250,000元             │                  │
│6 日│                      │                  │
├──┼───────────┼─────────┤
│8 月│270,000元             │                  │
│10日│                      │                  │
├──┼───────────┼─────────┤
│應沒│2,077,100元           │即實際已收取之販毒│
│收之│                      │所得之加總        │
│販賣│                      │                  │
│第三│                      │                  │
│級毒│                      │                  │
│品所│                      │                  │
│得合│                      │                  │
│計  │                      │                  │
└──┴───────────┴─────────┘


司法院資訊處製作；財團法人民間司法改革基金會備份。
